【裁判字號】    99,易緝,29
【裁判日期】    990420
【裁判案由】    詐欺等
【裁判全文】
臺灣高雄地方法院刑事判決              99年度易緝字第29號
公  訴  人  臺灣高雄地方法院檢察署檢察官
被      告  戊○○
上列被告因詐欺等案件，經檢察官提起公訴（98年度偵字第1581
1 號），本院判決如下：
    主  文
戊○○犯詐欺得利罪，累犯，處拘役參拾日，如易科罰金，以新
臺幣壹仟元折算壹日；又犯侮辱公務員罪，累犯，處拘役貳拾日
，如易科罰金，以新臺幣壹仟元折算壹日；又犯妨害公務執行罪
，累犯，處拘役貳拾伍日，如易科罰金，以新臺幣壹仟元折算壹
日。應執行拘役柒拾日，如易科罰金，以新臺幣壹仟元折算壹日
。
    事  實
一、戊○○前於民國96年間，因犯不能安全駕駛動力交通工具罪
    ，經本院以96年度交簡字第3678號判處有期徒刑4 月確定，
    甫於97年10月23日縮刑期滿執行完畢。詎仍不知悔改，(一)竟
    意圖為自己不法獲取運送服務之利益，明知自己身無分文，
    並無支付營業小客車（下稱計程車）車資之能力及意願，仍
    於98年5 月22日下午6 時15分許，在高雄市○鎮區鎮○路上
    ，攔停甲○○所駕駛車牌號碼Z7-055號之計程車，並指示甲○○將其載往高雄市新興區○○○路上之「華納舞廳」，致
    甲○○陷於錯誤，信其有支付車資之能力及意願，而提供交
    通運輸之服務，使戊○○獲得運送服務之利益，迨甲○○載
    送戊○○抵達「華納舞廳」時，戊○○未付新臺幣（下同）
    200 元之車資，且不理會甲○○之付款請求，即逕自步入「
    華納舞廳」，經甲○○隨後進入向其索討車資亦遭拒絕，甲○○遂報警處理。(二)嗣高雄市政府警察局新興分局中山路派
    出所（下稱中山路派出所）之員警獲報前往處理，並於同日
    晚間7 時15分許，將戊○○帶回中山路派出所內欲查驗身分
    ，詎戊○○另基於侮辱公務員之犯意，於警員乙○○依法辦
    理其他案件之贓物發還程序及某女警到場交接勤務時，竟以
    「幹你娘」、「臭雞巴」、「幹你老母」、「你過來幫我脫
    褲子打手槍」等足以貶損人格之穢語，當場辱罵警員乙○○
    及該名女警。(三)戊○○復基於妨礙公務執行之犯意，於警員
    乙○○依法查驗戊○○年籍資料供製作筆錄時，竟以腳踢警
    員乙○○之右手小手臂及下腹部（未成傷）之強暴方式，妨
    害警員乙○○執行警詢筆錄之製作。嗣經警員乙○○、丁○○合力始制服戊○○，並扣上手銬及腳銬。
二、案經高雄市政府警察局新興分局報告臺灣高雄地方法院檢察
    署檢察官偵查起訴。
    理  由
一、被告以外之人於審判外之言詞或書面陳述，除法律有規定者
    外，不得作為證據；被告以外之人於審判外之陳述，雖不符
    刑事訴訟法第159 條之1 至之4 之規定，然經當事人於審判
    程序同意作為證據，法院審酌該言詞陳述或書面陳述作成時
    之情況，認為適當者，亦得為證據；刑事訴訟法第159 條第
    1 項、第159 條之5 第1 項分別定有明文。本判決認定事實
    所引用之證據資料，均非公務員違背法定程序所取得，檢察
    官及被告戊○○（下稱被告）於本院審理時均同意作為認定
    事實之證據，且審酌各該證人或書面陳述作成時之情況，並
    無違法不當或證明力明顯過低之瑕疵，認為以之作為證據為
    適當，均得作為證據。
二、訊據被告固不否認有於98年5 月22日下午6 時15分許，在高
    雄市○鎮區鎮○路上，搭乘甲○○所駕駛車牌號碼Z7-055號
    之計程車，並於中山路派出所內辱罵派出所內之警員及踢警
    員乙○○，惟矢口否認有何詐欺得利、侮辱公務員及妨害公
    務之犯行，辯稱：「我以為我有帶錢，要拿時才發現身上沒
    有現金，甲○○要車資可以跟我說，我會回家拿給他，我是
    因為被警察打，心情很不好，所以才打乙○○，且被戲弄才
    又罵人」云云，經查：
  (一)詐欺得利部分：
    被告於甲○○將其載送抵達「華納舞廳」後，並未給付車資
    等情，業據證人即被害人甲○○稱：「被告在98年5 月22日
    坐我的車沒付車錢」（見偵字第15811 號卷第11頁）等語明
    確，核與被告自稱：「我在98年5 月22日下午6 時15分，在
    前鎮攔了計程車要去華納舞廳，到華納舞廳時並沒有付錢給
    計程車司機」（見偵字第15811 號卷第4 頁）相符，是被告
    於98年5 月22日下午6 時15分許，在高雄市○鎮區鎮○路上
    ，搭乘甲○○所駕駛車牌號碼Z7-055號之計程車後，並未給
    付車資之事實，堪予認定。而被告於搭乘甲○○所駕駛之計
    程車之際，身上並無現金或其他付款工具等情，業據證人即
    員警丁○○稱：「當天是線上警網先到華納舞廳說有人不付
    車資，現場員警叫我開車去將被告載回所內，我有為被告搜
    身，被告當時身上沒有帶錢及證件」（見偵字第15811 號卷
    第13頁、第14頁），可知被告於上開時、地搭乘計程車時，
    顯無支付車資之能力，被告雖辯稱：伊以為自己有帶錢，甲○○要車資可以跟伊說，伊會回家拿給他云云，惟被告指示
    甲○○搭載其前往之「華納舞廳」並非日常生活必需之消費
    場所，而前往舞廳消費亦需支付相當代價，係一般人之常識
    ，被告欲前往消費前，自需衡量自己是否攜帶足夠資金、有
    無堪以付款之資力，則被告於攔停甲○○之計程車欲前往舞
    廳消費之前，對於自己當時身無分文一情，顯應有所認識，
    殊難諉稱不知，況證人即被害人甲○○亦稱：「被告攔下我
    的車說要去七賢二路的華納舞廳，還沒下車前他都沒與我講
    話，到了舞廳門口，他就自己開門下車走進舞廳，我搖下車
    窗向他喊說『少年仔，你還沒有付錢』，他就回頭看我，沒
    說什麼就走進舞廳，我看他都沒出來，我就進去舞廳找他，
    剛好經理帶3 名小姐來坐他的檯，我跟經理說被告坐我的車
    欠我200 元車錢沒付，該名經理問被告為何不付車錢，被告
    很大聲說『我坐直昇機來的』，然後被告對著我大聲說『我
    哪裡有坐你的車』，後來在派出所時被告才說欠我車資叫人
    家拿來就好，可是他也沒打電話叫人來付錢，而且警察一直
    問他叫什麼名字，他也一直不說」（見偵字第15811 號卷第
    12頁）等語明確，除已證述被告於抵達華納舞廳後，既不理
    會甲○○向其索討車資，逕自步入華納舞廳召女服務生陪侍
    外，由甲○○之證詞亦可知，被告於「華納舞廳」內亦否認
    曾搭乘甲○○之計程車而不欲支付車資，在在顯示被告並無
    給付車資之意願，衡情被告若有給付車資之誠意，自當於甲○○索討車資時，即向甲○○表示其誤以為有帶車資，並請
    甲○○協助其返家取款或請被告之家人送來，即可化解糾紛
    ，又豈會不付車資即逕自步入舞廳消費，並於舞廳經理詢問
    時否認乘車之事實而拒付車資？顯見被告稱其誤以為自己有
    帶錢，且願意回家拿錢給甲○○云云，僅為事後卸責之詞，
    不足採信。又甲○○係以駕駛計程車為業，因被告攔停計程
    車，且指示甲○○載其前往「華納舞廳」，而致甲○○陷於
    錯誤，誤信被告有支付車資之能力及意願，始願意提供交通
    運輸之服務予被告，亦至為灼明。是被告既明知自己身無分
    文，且無支付車資之能力及意願，仍於98年5 月22日下午6
    時15分許，在高雄市○鎮區鎮○路上，攔停甲○○所駕駛之
    計程車，並指示甲○○將其載往高雄市新興區○○○路上之
    「華納舞廳」，致甲○○陷於錯誤，信其有消費付款之能力
    與真意，而提供交通運輸之服務，使被告不法獲得甲○○提
    供運送服務之利益，被告所犯詐欺得利罪行，應堪認定。
  (二)侮辱公務員部分：
    被告於98年5 月22日7 時15分許，在中山路派出所內，於警
    員乙○○依法辦理其他案件之贓物發還程序及某女警在場交
    接勤務之際，以「幹你娘」、「臭雞巴」、「幹你老母」、
    「你過來幫我脫褲子打手槍」等足以貶損人格之穢語辱罵警
    員乙○○及該名到場交接勤務之女警等情，業據證人即員警
    乙○○指稱：「當天我在中山路派出所等他案失主要領贓車
    ，被告當天一進派出所就罵『幹你娘、臭雞巴』，我叫他不
    要這樣罵，不然就是妨礙公務，後來有一位女警進來要接班
    ，被告就對那名女警說『你過來幫我脫褲子打手槍』」（見
    偵字第15811 號卷第13頁）等語明確，核與證人甲○○稱：
    「被告當時在派出所內罵警察，連女警他都罵，他都罵粗話
    『幹你娘、幹你老母』，連人家祖宗18代他都罵，還對女警
    說『幫我把褲子脫下來，幫我吹喇叭』」（見偵字第15811
    號卷第13頁）、證人丁○○稱：「被告一進派出所就罵三字
    經，還對女警說『幫我打手槍，我給你100 萬元』」（見偵
    字第15811 號卷第14頁）相符，堪信被告有對中山路派出所
    內之警員乙○○及某女警辱罵足以貶損人格之穢語屬實無誤
    ，而遭被告當場辱罵之警員乙○○及某女警，當時分別係依
    法辦理其他案件之贓物發還之程序及勤務交接等情，業據警
    員乙○○陳述明確，是遭辱罵之員警當時均屬依法執行職務
    之公務員無虞。至被告辯稱係因被戲弄才會罵人云云，縱然
    屬實，其亦不應對依法執行職務之公務員施以言語侮辱，是
    其所辯顯無理由。是被告於警員乙○○辦理其他案件之贓物
    發還程序及某女警在場辦理勤務交接之際，竟以「幹你娘」
    、「臭雞巴」、「幹你老母」、「你過來幫我脫褲子打手槍
    」等足以貶損人格之穢語，當場辱罵警員乙○○及該名女警
    ，被告所犯侮辱公務員之罪行，應堪認定。
  (三)妨礙公務執行部分：
    被告復於警員乙○○查驗其年籍資料供製作筆錄時，以腳踢
    中警員乙○○之右手小手臂及下腹部（未成傷），以此強暴
    方式妨害警員乙○○執行職務等情，業據證人乙○○稱：「
    當天丁○○警員在幫被告做筆錄，因被告身上無任何證件，
    所以我幫丁○○查問被告身分，被告就用腳踢我，踢到我右
    手小手臂，在我跟丁○○壓制他後，他有用腳踢中我下腹部
    」（見偵字第15811 號卷第13頁），核與證人甲○○稱：「
    在派出所裡，警察有查他身上都沒有任何證件，而警察一直
    問被告叫什麼名字，他也一直不說，且還出手出腳打警察，
    因為被告坐在椅子上，那位警察走過去，他就用腳踹警察的
    肚子，至少踹了2 下，警察有伸手去擋」（見偵字第15811
    號卷第12頁）、證人丁○○稱：「我在幫被告做詐欺筆錄時
    ，有請乙○○幫我詢問被告的年籍資料，被告就用腳踢乙○○的手、腹部，踢了好幾次」（見偵字第15811 號卷第14頁
    ），足認警員乙○○確係於向被告詢問年籍資料之際，遭被
    告以腳踹擊右手小手臂及下腹部（未成傷），而警員乙○○
    詢問被告之年籍資料時，要屬依法執行公務之人無疑，是被
    告以腳踹之強暴方式，妨害警員乙○○執行職務，自屬對於
    公務員依法執行職務時，施強暴者無虞。被告雖辯稱：伊係
    被警察打後，心情不好，才會打乙○○云云，惟警察並未傷
    害被告等情，業據證人甲○○稱：「在派出所內警察並沒有
    對被告動粗，反而是被告要用頭去撞牆壁，被告才被警察壓
    制，幫他戴安全帽、上手銬，被告還是吵鬧，並拳打腳踢」
    （見偵字第15811 號卷第13頁），顯見員警並未毆打被告，
    被告所辯因被員警打才動手反擊云云，顯屬無據，無從採信
    。
  (四)從而，被告詐欺得利、侮辱公務員及妨害公務執行之犯行，
    事證明確，堪予認定，均應依法論科。
三、核被告明知自己並無支付能力，且無給付車資之意願，仍攔
    停甲○○之計程車，並指示甲○○將其載往「華納舞廳」，
    致甲○○陷於錯誤，使自己不法獲得甲○○提供運輸服務之
    利益，所為係犯刑法第339 條第2 項之詐欺得利罪；被告以
    「幹你娘」、「幹你老母」、「臭雞巴」、「你過來幫我脫
    褲子打手槍」等足以貶損人格之穢語辱罵警員乙○○及某女
    警，所為係犯刑法第140 條第1 項前段之侮辱公務員罪；被
    告於警員乙○○依職權詢問其年籍資料以製作筆錄時，以腳
    踢中警員乙○○之右手臂及腹部（未成傷），以此強暴方式
    妨害乙○○等警員執行職務，所為係犯刑法第135 條第1項
    之妨害公務執行罪。按刑法第140 條第1 項之侮辱公務員罪
    ，屬妨害國家公務之執行，為侵害國家法益，並非侵害個人
    法益之犯罪，如對公務員2 人以上依法執行職務時，當場侮
    辱，仍屬單純一罪（最高法院85年度台非字第238 號判決意
    旨參照），是被告雖係於警員乙○○、某女警等2 人依法執
    行職務時，當場侮辱，然其所為仍屬單純一罪。被告所犯之
    詐欺得利罪、侮辱公務員罪及妨害公務執行罪，犯意各別，
    行為互殊，應予分論併罰。被告前於96年間，因犯不能安全
    駕駛動力交通工具罪，經本院以96年度交簡字第3678號判決
    判處有期徒刑4 月確定，甫於97年10月23日縮刑期滿執行完
    畢，有臺灣高等法院被告前案紀錄表在卷可按，其受有期徒
    刑之執行完畢，於5 年內故意再犯本件有期徒刑以上之罪，
    均為累犯，應各依法加重其刑。爰審酌被告年輕力盛，其明
    知無支付車資之能力及意願，仍佯裝有消費能力及意願而接
    受甲○○所提供之交通運輸服務，不法獲取運送服務之利益
    ，又於警員依法執行職務時對員警施以強暴，甚且出言辱罵
    ，惡性非輕，且於偵審程序中均未見悔意，惟其詐得之利益
    為甲○○提供交通運輸服務（換算車資僅價值200 元），尚
    非甚鉅，而告訴人甲○○亦於警詢時表示不希望對被告追究
    ，且被告所施之強暴犯行亦未致員警成傷，又檢察官求刑1
    年2 月要屬過重等一切情狀，量處被告詐欺得利罪部分，處
    拘役30日；侮辱公務員罪部分，處拘役20日；妨害公務執行
    罪部分，處拘役25日，及定其應執行刑拘役70日，並就被告
    以上各該宣告刑及定刑，均諭知以新臺幣1,000 元折算1 日
    之易科罰金折算標準，以資儆懲。
據上論斷，應依刑事訴訟法第299 條第1 項前段，刑法第339 條
第2 項、第1 項、第135 條第1 項、第140 條第1 項前段、第47
條第1 項、第51條第6 款、第41條第1 項前段，刑法施行法第1
條之1 第1 項、第2 項前段，判決如主文。
本案經檢察官丙○○到庭執行職務。
中    華    民    國    99    年    4     月    20    日
                  刑事第八庭  審判長法  官  王伯文
                                    法  官  蔣志宗
                                    法  官  謝宗翰
以上正本證明與原本無異。
如不服本判決應於收受送達後10日內向本院提出上訴書狀，並應
敘述具體理由；如未敘述上訴理由者，應於上訴期間屆滿後20日
內向本院補提理由書（均須按他造當事人之人數附繕本）「切勿
逕送上級法院」。
中    華    民    國    99    年    4     月    20    日
                                    書記官  李宗諺
附錄本判決論罪之法條
刑法第135 條第1 項
（妨害公務執行及職務強制罪）
對於公務員依法執行職務時，施強暴脅迫者，處3 年以下有期徒
刑、拘役或3 百元以下罰金。
刑法第140 條第1 項
（侮辱公務員公署罪）
於公務員依法執行職務時，當場侮辱，或對於其依法執行之職務
公然侮辱者，處6 月以下有期徒刑、拘役或1 百元以下罰金。
刑法第339條第2項
（詐欺得利罪）
以前項方法得財產上不法之利益或使第三人得之者，亦同。
刑法施行法第1 條之1：
中華民國94年1 月7 日刑法修正施行後，刑法分則編所定罰金之
貨幣單位為新臺幣。
94年1 月7 日刑法修正時，刑法分則編未修正之條文定有罰金者
，自94年1 月7 日刑法修正施行後，就其所定數額提高為30倍。
但72年6 月26日至94年1 月7 日新增或修正之條文，就其所定數
額提高為3 倍。

司法院資訊處製作；財團法人民間司法改革基金會備份。
